【裁判字號】    99,交聲,1551
【裁判日期】    990629
【裁判案由】    聲明異議
【裁判全文】
臺灣高雄地方法院交通事件裁定        99年度交聲字第1551號
原處分機關  高雄市政府交通局
異  議  人
即受處分人  甲○○
上列異議人因違反道路交通管理處罰條例案件，對於高雄市政府
交通局99年5 月19日所為之處分（處分案號：高市交裁字第裁32
-BO0000000號），聲明異議，本院裁定如下：
    主  文
原處分撤銷。
甲○○汽車駕駛人，駕駛汽車經測試檢定酒精濃度超過規定標準
，吊扣其普通重型機器腳踏車駕駛執照拾貳個月，並施以道路交
通安全講習。
    理  由
一、原處分意旨以：異議人即受處分人甲○○於民國97年12月28
    日凌晨2 時50分許，飲酒後騎乘車牌號碼ND5-659 號重型機
    車，行經高雄市○○路與南台路口，經警攔檢，測得異議人
    呼氣酒精濃度達每公升0.987 毫克，為警製單舉發，嗣由原
    處分機關依道路交通管理處罰條例第35條第3 項及第24條第
    1 項第2 款之規定，裁處異議人罰鍰新臺幣（下同）45,000
    元，吊扣其駕駛執照12個月，並施以道路交通安全講習等語
    。
二、異議意旨略以：異議人上開違規行為，業經臺灣高雄地方法
    院檢察署檢察官以98年度偵字第3459號予以緩起訴處分確定
    ，異議人已履行緩起訴處分向國庫支付50,000元，原處分機
    關仍為裁罰，請求撤銷原處分，依法聲明異議等語。
三、經查：
（一）本件異議人酒後駕車因僅有一個交通違規行為，有關處罰
      效果之罰鍰、吊扣駕駛執照、施以道路交通安全講習，與
      該交通違規行為是否存在，均無從分離。法院審理時應先
      確定異議人是否確有交通違規行為存在，再決定原處分機
      關所適用之法律有無錯誤。異議人如已對於原處分之一部
      分聲明異議，法院即應就與違規行為無從分離之罰鍰、吊
      扣駕駛執照、道路交通安全講習等全部處罰效果，併予審
      理，合先敘明。
（二）按汽車駕駛人，駕駛汽車經測試檢定酒精濃度超過規定標
      準者，處15,000元以上60,000元以下罰鍰，並當場移置保
      管該汽車及吊扣其駕駛執照1 年，因而肇事致人受傷者，
      並吊扣其駕駛執照2 年，致人重傷或死亡者，吊銷其駕駛
      執照，並不得再考領；汽車駕駛人經依第1 項規定吊扣駕
      駛執照，並於吊扣期間再有第1 項情形者，處60,000 元
      罰鍰，並當場移置保管該汽車及吊銷其駕駛執照，如肇事
      致人重傷或死亡者，吊銷其駕駛執照，並不得再考領，道
      路交通管理處罰條例第35條第1 項第1 款、第3 項分別定
      有明文。次按一行為同時觸犯刑事法律及違反行政法上義
      務規定者，依刑事法律處罰之。但其行為應處以其他種類
      行政罰或得沒入之物而未經法院宣告沒收者，亦得裁處之
      。前項行為如經不起訴處分或為無罪、免訴、不受理、不
      付審理之裁判確定者，得依違反行政法上之義務規定裁處
      之；違反行政法上義務而受罰鍰、沒入或其他種類行政罰
      之處罰時，適用本法。但其他法律有特別規定者，從其規
      定，行政罰法第26條、第1 條分別定有明文。而上開道路
      交通管理處罰條例第35條第1 項第1 款規定，係對行為人
      違反行政法上義務規定之裁處，且該條例關於一行為同時
      觸犯刑事法律及違反行政法上義務規定者，並無特別規定
      ，故若汽車駕駛人酒後駕車之行為，經測試檢定酒精濃度
      超過規定標準，而同時涉有刑法第185 條之3 公共危險罪
      嫌時，道路交通管理處罰機關除有行政罰法第26條第1 項
      但書得處以其他種類行政罰者之情形，方得裁處其他種類
      行政罰外，關於罰鍰部分，即應依上開行政罰法第26條及
      道路交通管理處罰條例第10條規定移送該管地方法院檢察
      署處理，不得逕依道路交通管理處罰條例第35條第1 項第
      1 款規定，裁處行為人罰鍰之行政罰。
（三）次按被告所犯為死刑、無期徒刑或最輕本刑3 年以上有期
      徒刑以外之罪，檢察官參酌刑法第57條所列事項及公共利
      益之維護，認以緩起訴為適當者，得定1 年以上3 年以下
      之緩起訴期間為緩起訴處分，其期間自緩起訴處分確定之
      日起算，刑事訴訟法第253 條之1 第1 項定有明文。而行
      政罰法第26條已明揭一事不二罰之原則，即應受行政罰之
      行為如經不起訴處分或為無罪、免訴、不受理、不付審理
      之裁判確定者，始得依違反行政法上義務規定裁處之。而
      上開法條規定並未包括緩起訴處分在內，惟緩起訴處分就
      其使被告免於刑事訴追之效果而言，雖與不起訴處分相同
      ，然緩起訴處分另須於一定期間內遵守或履行刑事訴訟法
      第253 條之2 各款所規定之事項，該須遵守或履行之義務
      ，雖需經受處分之被告同意，與刑罰純屬國家刑罰權單方
      之規訓不同，然若有刑事訴訟法第253 條之3 第1 項各款
      情形，檢察官仍得依職權或依告訴人之聲請，將緩起訴處
      分撤銷，故緩起訴處分之性質顯與不起訴處分不完全相同
      ，而仍有處罰之實質。緩起訴之被告依檢察官緩起訴處分
      命令，向國庫支付金錢，係履行檢察官為緩起訴處分命令
      ，性質上自屬於處分金，與罰金均屬向特定之對象繳納具
      有處罰性質之金錢，與罰金為相類之處罰。本於對受處分
      人不利益之規定不得任意擴張解釋之原則，自不得類推適
      用，是受行政罰之行為經緩起訴處分，除有符合行政罰法
      第26條第1 項但書之情形外，即不得依違反行政法上之義
      務規定裁處之。
（四）查異議人於97年12月28日凌晨2 時50分許，飲酒後騎乘車
      牌號碼ND5-659 號重型機車，行經高雄市○○路與南台路
      口，因汽車駕駛人呼氣酒精濃度達每公升0.987 毫克，經
      臺灣高雄地方法院檢察署檢察官以98年度偵字第3459號為
      緩起訴處分，並命異議人向國庫支付50,000元，異議人已
      繳交緩起訴處分金，緩起訴期間為1 年（98年3 月2 日至
      99 年3月1 日），緩起訴期間已屆滿而未經撤銷等情，此
      有上開緩起訴處分書、緩起訴處分金收據影本及異議人之
      臺灣高等法院被告前案紀錄表在卷足憑（見院卷第3 、6
      至8 頁）。異議人以一酒後駕車之行為，同時觸犯刑事法
      律及違反行政法上義務，經檢察官依刑事法律為緩起訴處
      分，異議人並依據該緩起訴處分向國庫支付50,000元，該
      捐款之性質與罰金相類，即無由再依違反行政法上義務之
      規定處罰之。是原處分機關就異議人同一酒後駕車之行為
      ，再予裁處罰鍰45,000元，即有違反一事不二罰之原則，
      尚有未洽。
（五）又原處分關於吊扣駕駛執照12個月、施以道安講習部分，
      則係預防將來再犯危險之管制罰，而有別於前揭針對已發
      生違規事實科處罰鍰之行政秩序罰，屬行政罰法第26條第
      1 項但書所稱之其他種類行政罰，原處分機關雖不得就該
      同一違規事實再處以罰鍰，然仍得裁處罰鍰以外之行政罰
      ，是原處分機關依道路交通管理處罰條例第35條第1 項第
      1 款、24條第1 項第2 款規定，吊扣駕駛執照12個月、施
      以道安講習部分，自無不合。另本件異議人係飲酒後駕駛
      重型機車，而異議人為領有普通重型機車駕駛執照之駕駛
      人，此有機車駕駛人查詢資料1 紙在卷可憑（見院卷第9
      頁），原處分上開吊扣駕駛執照12個月之處分，應係指吊
      扣普通重型機車駕駛執照，併予指明。
四、綜上，原處分機關裁處異議人罰鍰45,000元之行政罰，於法
    未合，又原處分機關裁處異議人吊扣普通重型機車駕駛執照
    12個月及施以道安講習部分，於法並無不合，惟原處分既有
    上述瑕疵，自無可維持，應由本院將原處分撤銷，並依道路
    交通管理處罰條例第35條第1 項第1 款、第24條第1 項第2
    款之規定，自為裁定如主文第2 項所示。
五、據上論斷，應依道路交通案件處理辦法第20條前段，裁定如
    主文。
中    華    民    國    99    年     6    月    29    日
                    交通法庭    法  官  林依蓉
以上正本證明與原本無異。
如不服本裁定，應於裁定送達後5日內，向本院提出抗告狀。
中    華    民    國    99    年    6     月    30    日
                                書記官  許珈綺

司法院資訊處製作；財團法人民間司法改革基金會備份。
